臺灣板橋地方法院交通事件裁定　　　　94年度交聲字第1108號
原處分機關　交通部公路總局臺北區監理所
異　議　人　健昌木業有限公司
代　表　人　林家瑩
上列異議人因違反道路交通管理處罰條例案件，對於交通部公路
總局臺北區監理所民國九十四年六月二十二日北監自裁字裁四０
—ＺＩＡ００三五七九號所為之裁決處分（原舉發案號：內政部
警政署國道公路警察局公警局交字第ＺＩＡ００三五七九號），
聲明異議，本院裁定如下：
    主  文
原處分撤銷。
健昌木業有限公司汽車駕駛人，汽車行駛於高速公路，不遵速限
管制之規定，處罰鍰新臺幣參仟元。
    理  由
一、原處分機關以：異議人即受處分人健昌木業有限公司所有之
    車號ＦＢ—三二五八號自用小客車，於民國九十四年一月二
    十日上午十一時五十九分許，行經國道三號高速公路南下十
    四點三公里處，因速限九十公里，經雷達（射）測定行速為
    一百一十一公里，超速二十一公里之違規行為，由內政部警
    政署國道公路警察局第九警察隊七堵小隊以照片採證方式逕
    行製單舉發，爰依道路交通管理處罰條例第三十三條第一項
    規定，裁處罰鍰新臺幣六千元。
二、異議意旨略以：異議人對於本件裁決書所指之違規事實並不
    加以爭執，惟異議人自九十年十一月二十五日起即辦理停業
    迄今，嗣於九十二年十一月二十八日變更通訊處所為臺北市
    ○○○路一段二十八號三樓，並經交通部公路總局臺北區監
    理所副本登錄於公路監理電腦系統車輛車籍及駕駛人駕籍增
    設通信地址欄，本件舉發單未依上開變更後之地址送達，而
    逕為公示送達，其送達自屬不合法，原處分機關不察，逕予
    裁決最高額新臺幣六千元之罰鍰，顯有不當，為此特聲明異
    議等語。
三、按汽車行駛於高速公路或設站管制之道路，而不遵管制之規
    定者，處汽車駕駛人新臺幣三千元以上六千元以下罰鍰；本
    條例所定罰鍰之處罰，行為人接獲違反道路交通管理事件通
    知單後，於十五日內得不經裁決，逕依第九十二條第三項之
    罰鍰基準規定，向指定之處所繳納結案；不服舉發事實者，
    應於十五日內，向處罰機關陳述意見；其不依通知所定期限
    前往指定處所聽候裁決，且未依規定期限繳納罰鍰結案或向
    處罰機關陳述意見者，處罰機關得逕行裁決之；道路交通管
    理處罰條例第三十三條第一項、第九條分別定有明文。次按
    ，逕行舉發違反道路交通管理事件，經汽車所有人依通知單
    之應到案日期前到案，並告知違規駕駛人姓名、身分證統一
    編號及住址者，處罰機關應即另行通知違規駕駛人到案依法
    處理；逾應到案日期，處罰機關應依本條例第八十五條第三
    項規定處罰該汽車所有人；違反道路交通管理事件統一裁罰
    標準及處理細則第二十四條亦定有明文。再按，處理違反道
    路交通管理事件，有關文書送達之程序，依行政程序法之規
    定；對於當事人之送達，有下列各款情形之一者，行政機關
    得依申請，准為公示送達︰一、應為送達之處所不明者…。
    有前項所列各款之情形而無人為公示送達之申請者，行政機
    關為避免行政程序遲延，認為有必要時，得依職權命為公示
    送達；違反道路交通管理事件統一裁罰標準及處理細則第五
    條、行政程序法第七十八條第一項、第二項亦定有明文。而
    所謂「應為送達之處所不明者」，係指已用相當之方法探查
    ，仍不知其應為送達之處所者而言，此有最高法院八十二年
    台上字第二七二號判例可資參照（按上開最高法院判例係針
    對民事訴訟法第一百四十九條第一項第一款而為，基於法律
    適用之統一，行政程序法第七十八條第一項第一款自應為相
    同之解釋）。
四、經查：
  (一)按當事人非居住於處罰機關所在之鄉、鎮、市（包括縣轄市
    、省轄市及院轄市），但居住於受理聲明異議案件法院之管
    轄區域者，依本標準第二條第一款中之「地方法院在途期間
    」欄所載日數，扣除在途期間，法院訴訟當事人在途期間標
    準第四條第一款第二目定有明文。本件原處分機關係位於臺
    北縣樹林市○○路二四八巷七號，異議人則居住於臺北縣板
    橋市○○路○段三五巷六號十樓之二，依上揭規定所示，須
    扣除在途期間二日，故異議人如欲聲明異議，應於接到裁決
    書之翌日起二十二日內即於九十四年七月十四日以前提出，
    是異議人於九十四年七月十三日提起本件異議，此有蓋有原
    處分機關收件章之異議人所提聲明異議狀附卷為憑，自未逾
    法定不變期間，先予敘明。
  (二)又異議人所有之車號ＦＢ—三二五八號自用小客車，於九十
    四年一月二十日上午十一時五十九分許，行經國道三號高速
    公路南下十四點三公里處，有速限九十公里，經雷達（射）
    測定行速為一百一十一公里，超速二十一公里之違規行為，
    有內政部警政署國道公路警察公警局交字第ＺＩＡ００三五
    七九號舉發違反道路交通管理事件通知單（以下簡稱本件舉
    發通知單）及舉發違規照片各一紙在卷可稽，且異議人對此
    亦不加爭執，是異議人確有於上開時地超速違規之事實，自
    堪認定。
  (三)又本件異議人之車籍地雖係登記在臺北縣板橋市○○路○段
    九十五巷十三之一號二樓，惟異議人自九十年十一月二十五
    日起即辦理停業，並於九十一年十一月二十四日、九十二年
    十一月二十四日、九十三年十一月二十四日續辦停業登記，
    再於九十二年十一月二十七日向其事業主管機關即臺北縣政
    府陳報通訊處所為臺北市○○○路○段二十八號三樓等情，
    有臺北縣政府九十年十二月六日九０北府建登字第０九０四
    二八六七０號營利事業登記核准通知書、九十一年十月二日
    北府建登字第０九一０三三六二九二號營利事業登記核准通
    知書、九十二年十一月二十八日北府建登字第０九二０一六
    一九二六號營利事業登記核准通知書、九十三年十月二十八
    日北府建登字第０九三０二五二七六五號營利事業登記核准
    通知書各一紙附卷可稽，而臺北縣政府確有將上開九十二年
    十一月二十八日北府建登字第０九二０一六一九二六號營利
    事業登記核准通知書副本函知交通部公路總局臺北區監理所
    ，經該所車輛管理科收受一節，亦有本院電話聯絡紀錄一紙
    在卷可參，是異議人辯稱其已在九十二年十一月二十七日向
    臺北縣政府陳報臺北市○○○路○段二十八號三樓為通訊處
    所一情，應堪採信。
  (四)又本件舉發通知單係於九十四年二月十六日填具，以掛號郵
    寄至異議人當時登記之車籍地址即臺北縣板橋市○○路○段
    九十五巷十三之一號，惟因「無此公司」遭退回等情，有本
    件舉發通知單及遭退回之信封影本各一紙存卷可考；而舉發
    單位因此認定異議人當時之住、居所不明，並依違反道路交
    管理事件統一裁罰標準及處理細則第五條暨行政程序法第七
    十八條第一項第一款之規定，於九十四年四月十三日以異議
    人之上開車籍地址為公示送達，亦有內政部警政署國道公路
    警察局九十四年四月十三日公局九交字第０九四０九九０四
    三七號公告在卷可稽。惟異議人既已遷移新址，致本件舉發
    通知單遭郵政機關退回，依違反道路交通管理事件統一裁罰
    標準及處理細則第十一條第一項第三款之規定意旨，舉發機
    關應即查明車主地址再為送達，亦即可函詢戶政事務所或以
    其他相當之方法調查，而異議人既已於九十二年十一月二十
    七日向其事業主管機關臺北縣政府陳報有新通訊處所，並經
    臺北縣政府將此訊息副本函知公路監理機關，舉發機關自非
    無從探知異議人有除登記車籍地以外之新居所存在，舉發機
    關未為相當之調查，逕以受處分人有「遷移不明」無法送達
    情形，而辦理公示送達，自與行政程序法第七十八條第一項
    第一款之要件相左，其送達顯不合法。至原處分機關雖另稱
    目前舉發通知單並未就車籍以外之地址為送達，通信地址僅
    為寄發稅單等其他通知書之用，本件異議人並未正式申請車
    籍變更，故車輛管理科並不會就通信地址部分為任何註記等
    語，惟異議人是否確係所在不明，乃關乎舉發機關得否為公
    示送達之前提要件，是不論舉發機關、裁決機關之內部作業
    流程為何，亦即依其內規僅就車籍地為送達，若異議人之所
    在並非不明，舉發機關逕為公示送達，其送達於法自仍屬未
    合，因之，異議人既已於九十二年十一月二十七日向其事業
    主管機關臺北縣政府陳報新通訊處所，並經臺北縣政府將此
    訊息副本函知公路監理機關，則舉發機關自非無從探知異議
    人有除登記車籍地以外之新居所存在，是舉發機關僅以異議
    人原登記之車籍地無法送達即認異議人係應送達處所不明，
    自有未洽，附此敘明。
  (五)綜上，上開舉發通知單既未合法送達，實難要求行為人於法
    定期限內提出申訴，而原處分機關在舉發通知單未合法送達
    前，即對異議人逕行裁處最高額之罰鍰，於法不合。因之，
    原處分機關之裁罰雖非無據，然其送達舉發違反道路交通管
    理事件通知單之過程既有可議，並致異議人喪失於收受本件
    舉發通知單後十五日內自動依最低額繳納罰鍰之利益，應認
    異議為有理由，原處分尚有未洽，應予撤銷；而異議人確有
    於前揭違規時間、地點超速行駛之事實，已如前述，爰依道
    路交通管理處罰條例第三十三條第一項及違反道路交通管理
    事件統一裁罰基準表，裁處異議人罰鍰新臺幣三千元，以資
    適法。
五、據上論斷，應依道路交通案件處理辦法第二十條前段，裁定
    如主文。
中　　華　　民　　國　九十四　年　　七　　月　二十九　日
                        交通法庭  法　官  曾淑娟
上列正本證明與原本無異。
如不服本裁定應於送達後五日內向本院提出抗告狀
                                  書記官  陳金鳳
中　　華　　民　　國　九十四　年　　八　　月　二      日
